【裁判字號】    99,家上,170
【裁判日期】    991117
【裁判案由】    離婚
【裁判全文】
臺灣高等法院民事判決                 99年度家上字第170號
上  訴  人  曾增翔
被 上訴 人  淡靜
上列當事人間請求離婚事件，上訴人對於中華民國99年4月21日
臺灣板橋地方法院98年度婚字第1319號第一審判決提起上訴，本
院於99年11月3日言詞辯論終結，判決如下：
    主  文
上訴駁回。
第二審訴訟費用由上訴人負擔。
    事實及理由
一、上訴人經合法通知未於言詞辯論期日到場，經核無民事訴訟
    法第386條第1項各款情事之1，爰依被上訴人聲請，准由其
    一造辯論而為判決，先此敘明。
二、被上訴人主張：伊與上訴人於民國86年8月14日結婚，婚後
    共同居住於台北縣新莊市○○街82巷5號7樓。婚姻關係存續
    期間，上訴人時常對伊實施家暴，並以穢語辱罵伊，伊為維
    持家庭和諧，均隱忍不願提告，直至98年2月4日，上訴人因
    細故毆打伊，致伊受有右臉頰、右手掌、左上臂外側皮下出
    血之身體傷害，實已達不堪同居之虐待。又98年3月中旬，
    伊偶爾知悉上訴人與訴外人韓淑君（下稱韓女）合意發生性
    交行為，遂對韓女提起刑事妨害家庭之告訴，業經原法院刑
    事庭以99年度簡字第358號判處有期徒刑3月在案。上訴人亦
    經台灣板橋地方法院檢察署（下稱板橋地檢署）以98年度偵
    字第7739號、98年度偵字第15788號涉犯恐嚇、強制、妨害
    自由、通姦等罪嫌提起公訴；雙方婚姻已難以繼續維持，爰
    依民法第1052條第1項第2款、第3款、第10款及同條第2項之
    規定，擇一請求判決兩造離婚（原審判准兩造離婚）。上訴
    人不服提起上訴。答辯聲明：上訴駁回。
三、上訴人則以：伊固有與訴外人韓女合意發生性交行為，惟此
    乃肇因於被上訴人未盡夫妻義務，兩造已分房多年，被上訴
    人表示伊可以花錢找其他女人滿足性需求，伊除與韓女通姦
    外，並無其他妨害自由行為；且事後被上訴人已表示寬恕。
    又兩造爭吵時難免出言辱罵對方，被上訴人亦經常以刺激性
    言語激怒伊，伊僅曾於7、8年前毆打被上訴人，其餘僅係拉
    扯無足輕重，至於診斷書所載98年2月4日之傷係因友人告知
    被上訴人在外可能有不正當之交友，伊質問被上訴人時拉扯
    所致，伊不同意離婚等語，資為抗辯。上訴聲明：(一)原判決
    廢棄。(二)上開廢棄部分，被上訴人在第一審之訴駁回。
四、被上訴人主張：其與上訴人於86年8月14日結婚，詎婚姻關
    係存續中，上訴人自96年11月間起至98年2月27日止陸續與
    訴外人韓女合意發生性交行為，韓女妨害家庭之罪行，並經
    原法院刑事庭以簡易處刑判處有期徒刑3月確定在案，上訴
    人所犯相姦罪行亦經原法院刑事庭以98年訴字第4227號刑事
    判決判處有期徒刑3月在案等情，業據提出戶籍謄本、刑事
    告訴狀影本1件、刑事告訴補充理由狀影本1件、原法院99年
    度簡字第358號刑事簡易判決、原法院98年訴字第4227號刑
    事判決各1件為證（原審卷第5、第7-8、第61-67頁，本院卷
    第36-41頁），復為上訴人所不爭執（原審卷第73頁），自
    堪信為真實。
五、上訴人雖辯稱：因兩造已分房多年，被上訴人表示伊可以花
    錢找其他女人滿足性需求云云，然被上訴人否認此情事；而
    上訴人於偵查中曾自陳：「我提分手，他（指韓女）跟我要
    分手費，...分開要給12萬，說要跟我太太說，我太太有與
    我同居。他跟我說若公開大家都會知道，...」等語（板橋
    地檢署98年度偵字第7739號卷第64頁筆錄、第80頁書狀）；
    顯見上訴人於98年3月2日在其家中與韓女談判時猶不欲令其
    通姦情事讓被上訴人知情。參以上訴人於同上偵查中具狀自
    陳：淡靜與其分居，時間在本案發生之後，即98年5月中旬
    （嗣更正為3月中旬），因淡靜無法接受被告以每月2萬元之
    代價，換取和韓女媾和（合）之事實，始行搬往林口居住等
    情（同上偵查卷第154頁、第159頁），互核被上訴人於同上
    偵查中具狀：因本案發生後，告訴人不勘精神上之打擊，乃
    於98年3月21日在林口租屋獨自生活等旨相符（同上偵查卷
    第158頁）；倘被上訴人於事前曾同意上訴人與第三人合意
    性交，衡情當不致如此強烈之反應。而上訴人復未就此有利
    於己之事實舉證以實其說，所辯上情，尚難採信。殊難遽認
    被上訴人於事前同意上訴人與第三人合意性交。
六、上訴人復辯稱：被上訴人於上揭刑事案件中表示原諒云云，
    然亦為被上訴人所否認。查被上訴人於同上偵查中檢察官問
    及是否要告訴其配偶通姦時，雖回答：我沒告，我要撤回對
    我先生之告訴等語（同上偵查卷第150頁），然當日被上訴
    人除回答前詞外，餘僅稱：希望保密其地址，若要與韓女和
    解要再談。若對方撤銷告訴，我也願意撤銷告訴，我也不喜
    歡告人等語，並無原諒或寬恕之語，此經本院調卷核閱無訛
    。況夫妻之一方對於其配偶與人通姦，事後已否宥恕，應視
    其有否寬容其配偶之行為，而願繼續維持婚姻生活之感情表
    示而定（最高法院87年度台上字第2304號判決參照）；且有
    離婚請求權之人，對其配偶之通姦行為，有無告訴，與其是
    否宥恕配偶之通姦行為，係屬二事。尚難以其不追究配偶之
    通姦行事責任，即謂其已有宥恕之事實（最高法院69年度台
    上字第840判決參照）。本件被上訴人於知悉上訴人與第三
    人合意性交之情後即忿而分居在外租屋獨自生活迄今，已如
    前述，殊難以上訴人表示對被上訴人不行使刑事告訴權，即
    認其已有宥恕之事實。
七、被上訴人主張98年3月11日以後始知悉上訴人與第三人合意
    性交之事實（原審卷第53頁背面、54頁），參酌上訴人於98
    年3月2日與韓女在其家中談判時猶不欲令其通姦情事讓被上
    訴人知悉之情，而98年3月5日搜索時被上訴人並未在場（同
    上偵查卷第46頁），當無從知悉；且檢察官確係於98年3月1
    1日分案後始訂期於98年3月25日通知被告偵訊；參以上訴人
    於同上偵查中具狀所陳：淡靜與其分居，時間在本案發生之
    後，即98年3月中旬，因淡靜無法接受被告以每月2萬元之代
    價，換取和韓女媾和（合）之事實，始行搬往林口居住等情
    （同上偵查卷第159頁），核與被上訴人於同上偵查中具狀
    所陳：因本案發生後，告訴人不勘精神上之打擊，乃於98年
    3月21日在林口租屋獨自生活等旨大致相符（同上偵查卷第1
    58頁）；則被上訴人主張其98年3月11日以後始知悉上訴人
    與第三人合意性交之情事，應非無稽。是被上訴人於8年3月
    10日起訴請求離婚，尚未逾6個月之期限，併此敘明。
八、按夫妻之一方與配偶以外之人合意性交，他方得向法院請求
    離婚，民法第1052條第1項第2款定有明文。本件上訴人既有
    與配偶以外之人合意性交之事實，被上訴人據以請求判決離
    婚，即無不合。從而，被上訴人本於民法第1052條第1項第2
    款規定，請求判決准許離婚，洵屬正當有據，應予准許。原
    審為被上訴人勝訴判決，於法並無不合。上訴意旨指摘原判
    決不當，求予廢棄改判，為無理由，應予駁回。被上訴人其
    餘依民法第1052條第1項第3款、第10款及第2項規定請求之
    法律關係，自無再論酌之必要。
九、本件事證已臻明確，兩造其餘攻擊防禦及未經援用之證據，
    經審酌後核與判決結果不生影響，爰不一一論述，附此敘明
    。
十、據上論結，本件上訴為無理由，依民事訴訟法第463條、第3
    85條第1項、第449條第1項、第78條，判決如主文。
中    華    民    國    99    年    11    月    17    日
                    民事第十一庭
                        審判長法  官  吳謀焰
                              法  官  許紋華
                              法  官  李瑜娟
正本係照原本作成。
如不服本判決，應於收受送達後20日內向本院提出上訴書狀，其
未表明上訴理由者，應於提出上訴後20日內向本院補提理由書狀
（均須按他造當事人之人數附繕本）上訴時應提出委任律師或具
有律師資格之人之委任狀；委任有律師資格者，另應附具律師資
格證書及釋明委任人與受任人有民事訴訟法第466條之1第1項但
書或第2項（詳附註）所定關係之釋明文書影本。如委任律師提
起上訴者，應一併繳納上訴審裁判費。
中    華    民    國    99    年    11    月    22    日
                              書記官  鐘秀娥
附註：
民事訴訟法第466條之1（第1項、第2項）：
對於第二審判決上訴，上訴人應委任律師為訴訟代理人。但上訴
人或其他法定代理人具有律師資格者，不在此限。
上訴人之配偶、三親等內之血親、二親等內之姻親，或上訴人為
法人、中央或地方機關時，其所屬專任人員具有律師資格並經法
院認為適當者，亦得為第三審訴訟代理人。

司法院資訊處製作；財團法人民間司法改革基金會備份。
